臺灣臺北地方法院刑事判決
111年度重訴字第6號
公  訴  人  臺灣臺北地方檢察署檢察官
被      告  陳泰宏



上列被告因違反槍砲彈藥刀械管制條例等案件，經檢察官提起公
訴（110年度偵字第29173號、第34901號、111年度少連偵字第36
號、111年度偵字第5120號），本院判決如下：
    主  文
乙○○犯使犯人隱避罪，處拘役肆拾日，如易科罰金，以新臺幣壹
仟元折算壹日。
未扣案犯罪所得新臺幣壹仟元沒收之，於全部或一部不能沒收或
不宜執行沒收時，追徵其價額。
    事  實
一、乙○○係甲○○友人，明知依甲○○通知而駕駛車牌號碼000-0000
    號自用小客車(下稱本案車輛)於民國110年9月19日5時20分
    許，與攜帶油漆、冥紙及文宣等作案工具之甲○○、丁○○在臺
    北市文山區(除另標明外，均同)景興路290號會合後，甲○○
    、丁○○旋即步行前往景美街114號丙○○戶籍地，於同日5時28
    分許潑漆、撒冥紙並張貼不雅文宣而為毀損及恐嚇犯行，甲○○、丁○○均屬實施犯罪之犯人(另行審結)，竟基於使甲○○、
    丁○○隱避之犯意，於同日5時29分許在景興路290號駕車接應
    甲○○、丁○○，先前往新北市板橋區文化路1段丁○○表姊夫住
    處讓丁○○換洗衣物，再到萬美街2段某處讓丁○○下車，又駕
    車在路上繞行許久，直至同日夜間某時許始載送甲○○返回老
    泉街42號甲○○住處，以此方式為遂行恐嚇及毀損犯行之甲○○
    、丁○○製造行程斷點，隱蔽其等犯後行蹤而避免遭檢警查獲
    。
二、案經丙○○訴由臺北市政府警察局文山第二分局報請臺灣臺北
    地方檢察署檢察官偵查起訴。
    理  由
壹、證據能力
一、按被告以外之人於審判外之陳述，雖不符刑事訴訟法第159
    條之1至第159條之4規定，而經當事人於審判程序同意作為
    證據，法院審酌該言詞陳述或書面陳述作成時之情況，認為
    適當者，亦得為證據；當事人、代理人或辯護人於法院調查
    證據時，知有該法第159條第1項不得為證據之情形，而未於
    言詞辯論終結前聲明異議者，視為有前項之同意，同法第15
    9條之5定有明文。檢察官、被告乙○○對於本判決所引用下述
    被告以外之人於審判外之陳述，均未爭執其證據能力，本院
    審酌該等證據作成時之情況，並無不宜作為證據或證明力明
    顯過低之情事，以之作為證據應屬適當，依刑事訴訟法第15
    9條之5第1項規定，均得作為證據。
二、本判決所引用之非供述證據，查無違反法定程序取得之情形
    ，依刑事訴訟法第158條之4規定反面解釋，均具證據能力。
貳、得心證之理由
一、訊據被告固坦認有於上開時、地駕車搭載同案被告甲○○、丁○○乙情，然否認有何使犯人隱避犯行，辯稱：我事前沒有跟
    甲○○、丁○○謀劃潑漆，一開始甲○○只有跟我講要我去載他，
    我是事後聽其等講才知情，而且甲○○、丁○○都上車了，我想
    他們做都做了，當下我也不可能趕他們下車等語。
二、不爭執事實
(一)被告經甲○○通知駕駛上開車輛，於110年9月19日5時20分許
    抵達景興路290號前，當時甲○○及丁○○攜帶油漆、冥紙及文
    宣等作案工具等情，經證人即同案被告甲○○、丁○○分別陳述
    明確(偵34901卷一第16、23、113、120、176頁，本院卷一
    第492頁)，復經被告坦認(本院卷四第117頁)在卷，並有監
    視影像擷圖照片(偵34901卷四第269-270頁)可憑。
(二)嗣甲○○、丁○○旋即步行前往景美街114號丙○○戶籍地，於同
    日5時28分許朝該處潑漆、撒冥紙，並張貼「景美街114號丙○○不良建商欠錢還錢」之文宣，而為毀損及恐嚇犯行乙情，
    經證人即告訴人丙○○指訴(他10057卷第231頁，偵34901卷四
    第384-385頁)在卷，核與告訴人甲○○、丁○○自承情節(本院
    卷一第492、494頁)一致，並有監視影像擷圖照片及現場照
    片可稽(偵34901卷四第270-273頁)，復為被告所不爭執。
(三)甲○○、丁○○為上開犯行後，於同日5時29分許走回景興路290
    號搭上被告車輛，被告依丁○○要求先繞到上開犯案現場，讓
    甲○○拍攝現場情況，之後前往新北市板橋區文化路1段丁○○
    表姊夫住處讓丁○○換洗衣物，再到萬美街2段某處讓丁○○下
    車，又駕車在路上繞行許久，直至同日夜間某時許始載送甲○○返回老泉街42號甲○○住處等情，據證人甲○○、丁○○分別證
    述(偵34901卷一第15-16、92、113-114、176頁，本院卷一
    第493、495頁)在卷，核與被告所陳(偵34901卷一第199頁，
    本院卷二第510-511頁)大致相符
(四)以上事實，均可認定。　　
三、基上不爭執事實所示，可知被告依甲○○通知而駕車先在景興
    路290號與甲○○、丁○○會合時，即見甲○○、丁○○手上持有犯
    案工具。嗣甲○○、丁○○步行前往景美街114號之案發地點為
    前開毀損及恐嚇犯行，犯後由被告駕車搭載，繞回犯案現場
    拍照，再到新北市板橋區某處讓丁○○換洗衣物，而後到臺北
    市文山區讓丁○○下車，再在路上繞行許久，始回到甲○○住處
    ，堪信甲○○、丁○○為上開犯行後搭上被告車輛由被告駕車離
    開現場，陸續前往板橋區、文山區各地時，被告當時已知甲○○、丁○○上車前為上開犯行，此觀諸被告於本院審理時坦認
    其見到甲○○、丁○○攜帶之前揭犯案工具，即知其2人從事上
    開犯行(本院卷四第117頁)亦明，足認被告於駕車搭載甲○○
    、丁○○之際，已知甲○○、丁○○實施犯罪。
四、又被告於甲○○、丁○○犯罪後於同日5時29分許起駕車搭載其2
    人前往上開數地，而後在路上繞行，於丁○○下車後，直至同
    日夜間某時始載送甲○○回到住處，其間歷時十數小時之久，
    衡情就甲○○、丁○○犯後行蹤已藉由車輛載運而混亂警方追查
    脈絡，自當導致警方查緝甲○○、丁○○犯行遭遇困難。而證人
    甲○○於本院陳稱：丁○○下車後，我跟被告在路上亂繞，被告
    應該是知道繞路是我跟丁○○不想被警察抓到等語(本院卷一
    第493頁)，被告對此亦坦承：我開車載甲○○、丁○○，會導致
    警方晚一點發現甲○○、丁○○等語(本院卷二第510頁)，可認
    被告就其前開所為已為甲○○、丁○○製造行程斷點，而隱蔽其
    等犯罪後蹤跡，亦屬明知。
五、按刑法第164條第1項之藏匿犯人或使之隱避罪，所謂「藏匿
    犯人」係指藏匿已經犯罪之人而言；而所謂「使之隱避」乃
    指藏匿以外使犯人隱蔽逃避之方法而言，並不以使之隱避於
    確定之一地點為必要（最高法院33年上字第1679號、77年度
    台非字第10號判決參照）。又本條所謂「犯人」不以起訴後
    之人為限，故凡觸犯刑罰法規所規定之罪名者，不問其觸犯
    者係普通法或特別法、實質刑法或形式刑法，只須其為實施
    犯罪行為之人，且所犯之罪不問已否發覺或起訴或判處罪刑
    ，均屬此之所謂「犯人」（最高法院87年度台上字第757號
    判決參照）。查被告既知悉甲○○、丁○○從事恐嚇、毀損犯行
    ，而屬實施犯罪之人，卻於駕車接應遂行犯行之甲○○、丁○○
    後，以製造行程斷點之方式，隱蔽甲○○、丁○○犯案後之行蹤
    ，防免其遭檢警查獲，業如前述，揆諸上開說明，被告使犯
    人隱避之犯行，自堪認定。
六、綜上所述，被告本案犯行明確，其所辯並不可採，應依法論
    科。
七、論罪科刑
(一)核被告所為，係犯刑法第164條第1項之使犯人隱避罪。而該
    項規定所保護之客體係國家搜索權、裁判權，則被告以一駕
    車行為隱避甲○○、丁○○二犯人，所侵害之國家法益單一，僅
    論以一隱避犯人罪。
(二)爰以行為人責任為基礎，審酌被告明知甲○○、丁○○為前開犯
    行，而仍駕車製造其等犯後行程斷點，隱蔽其等恐嚇、毀損
    後行蹤，增加警方查緝困難，犯後一度在本院訊問時坦承犯
    行(本院卷二第430頁)，然隨即翻異否認，兼衡其犯罪動機
    、目的、手段及其自陳之智識程度及家庭生活經濟狀況（本
    院卷四第121頁）等一切情狀，量處如主文所示之刑，並諭
    知易科罰金之折算標準。
八、沒收
　　查被告因本案犯行自甲○○處受領新臺幣(下同)1000元，據其
    於警詢時自承在卷(偵34901卷一第199頁)，核與證人甲○○所
    陳被告一開始來載其與丁○○時，其有給付被告1000元車資(
    偵34901卷一第113頁)等語一致，自為被告之犯罪所得。被
    告於本院訊問時改稱該1000元是借來的，並非報酬(本院卷
    二第430頁)，前後所述不一，亦與證人甲○○上揭證述有別，
    自不可採。而就被告上開犯罪所得，雖未扣案，仍應依刑法
    第38條之1第1項前段、第3項規定，宣告沒收，於全部或一
    部不能沒收或不宜執行沒收時，追徵其價額。
據上論斷，應依刑事訴訟法第299條第1項前段，刑法第164條第1
項，第38條之1第1項前段、第3項規定，判決如主文。
本案經檢察官黃冠中偵查起訴，檢察官林安紜到庭執行職務。
中　　華　　民　　國　　111 　年　　12　　月　　12　　日
                  刑事第八庭　審判長法　官　解怡蕙

　　　　　　　　　　　　　　　　　　法　官　許凱傑

　　　　　　　　　　　　　　　　　　法　官  李陸華
上正本證明與原本無異。
如不服本判決應於收受送達後20日內向本院提出上訴書狀，並應
敘述具體理由；其未敘述上訴理由者，應於上訴期間屆滿後20日
內向本院補提理由書（均須按他造當事人之人數附繕本）「切勿
逕送上級法院」。因疫情而遲誤不變期間，得向法院聲請回復原
狀。
                                    書記官  張閔翔
中　　華　　民　　國　　111 　年　　12　　月　　13　　日
附錄本案論罪科刑法條：
中華民國刑法第164條
藏匿犯人或依法逮捕、拘禁之脫逃人或使之隱避者，處二年以下
有期徒刑、拘役或一萬五千元以下罰金。
意圖犯前項之罪而頂替者，亦同。